【裁判字號】    89,台上,5770
【裁判日期】    890928
【裁判案由】    違反麻醉藥品管理條例
【裁判全文】
最高法院刑事判決                              八十九年度台上字第五七七○號
    上   訴   人  台灣高等法院高雄分院檢察署檢察官
    上訴人即被告  乙○○
    被        告  甲○○
    右   一   人
    選 任辯護 人  林復華律師
右上訴人等因被告等違反麻醉藥品管理條例案件，不服台灣高等法院高雄分院中華民
國八十九年五月三十一日第二審更審判決（八十八年度上更(二)字第二八七號，起訴案
號：台灣高雄地方法院檢察署八十四年度偵字第一五三七三號），提起上訴，本院判
決如左：
    主  文
原判決撤銷，發回台灣高等法院高雄分院。
    理  由
本件原判決認定上訴人即被告乙○○明知化學合成麻醉藥品安非他命危害人體健康甚
鉅，竟為牟取暴利，於民國八十四年七月上旬，與其弟陳長正、陳長日及友人陸水來
、高戰平（以上四人均經判處罪刑確定），共同謀議尋覓山區之偏遠處所以製造安非
他命之犯意聯絡，由陳長正擔任指揮、乙○○出資新台幣（下同）一百萬元供購買製
造之器材及原料、陳長日擔任製造之助手、高戰平負責製造場所把風及雜務，陸水來
負責車輛及製造器材之運送，而自同年八月三日起，在屏東縣牡丹鄉四林村蓮花農場
對面山頂之空屋製造安非他命。嗣於同年八月六日下午五時許，陳長正、陳長日、陳
水來、高戰平在上址為警查獲，並扣得原判決附表一所示製造之器材等物；同日下午
十一時許，在高雄縣橋頭鄉○○村○路○路六四號陳長日租住處，扣得同附表（二）
所示供製造安非他命販賣所用之物；翌（七）日上午，分別在高雄市○○區○○路一
○六五巷三之三號乙○○住處逮獲乙○○，並在其住處扣得同附表（三）所示製造之
安非他命成品及原料等情。因而將原判決關於乙○○部分撤銷，改判仍依行為時之麻
醉藥品管理條例論處乙○○共同非法製造化學合成麻醉藥品罪刑；並以公訴意旨略稱
：被告甲○○於前述乙○○、陳長正、陳長日、陸水來、高戰平在屏東縣牡丹鄉四林
村蓮花農場對面山頂之空屋製造安非他命過程中，基於犯意之聯絡，由甲○○負責製
造場所之選定及車輛提供與人員之聯絡事宜，亦應負麻醉藥品管理條例第十三條之一
第二項第一款之非法製造化學合成麻醉藥品罪嫌云云。惟審理結果，認甲○○犯罪不
能證明，因而將原判決關於甲○○科刑部分撤銷，改判諭知甲○○無罪，固非無見。
惟查：(一)、原判決主文諭知乙○○共同非法製造化學合成麻醉藥品，處有期徒刑九年
六月，但理由內則謂「審酌被告乙○○……，犯罪後飾詞卸責未見悔意等一切情狀，
量處有期徒刑十年，……」云云，主文與理由顯不相一致，而有理由矛盾之違誤。(二)
、依檢察官起訴書所指甲○○聯絡同案被告陸水來及高戰平以四輪傳動之車輛將製造
安非他命之工具及數量龐大之原料，先搬運至同案被告陳長正製造安非他命之處所，
同時再行裝設製造用之水電設施等事實，及甲○○直承提供四輪傳動車輛予陸水來等
情，並據原判決理由內載述高戰平於警、偵訊中供稱：「係被告甲○○叫我上山幫忙
」之語，如果均屬實在，則甲○○何以要提供四輪傳動車輛予陸水來？其目的何在？
甲○○叫高戰平上山幫忙何人做何事？如係叫高戰平上山幫忙修水電，是否旨在供製
造安非他命之用？凡此事項，攸關甲○○有無與陳長正等人共同製造安非他命之犯意
聯絡、行為分擔或幫助製造之行為，原審未深入調查究明，遽行判決，自有未盡調查
職責之違誤。(三)、依起訴書所載甲○○與乙○○自八十四年七月初起至同年八月初止
，於電話中迭次談及如何與陳長正等人共同製造安非他命販賣等情，有監聽紀錄及錄
音帶可資查考云云，則此項監聽紀錄及錄音帶，自非不能作為佐證之一，而警方對於
監聽紀錄既已附卷隨案移送偵查，何以重要證據之錄音帶未移案參辦？起訴書何以記
載有該錄音帶可資查考，其憑據何在？原審未切實深入追查其下落，徒憑高雄市政府
警察局刑警大隊小隊長簡清住到庭陳稱：「監聽譯文之錄音帶現在找不到」之語，即
認定是否有上開監聽譯文之通聯對話存在，顯值商榷，亦有未盡調查證據能事之違誤
。乙○○及檢察官上訴意旨分別指摘原判決不當，均非全無理由，應認仍有撤銷發回
更審之原因。
據上論結，應依刑事訴訟法第三百九十七條、第四百零一條，判決如主文。
中      華      民      國    八十九    年      九      月    二十八    日
                              最高法院刑事第十一庭
                                  審判長法官  莊  登  照
                                        法官  洪  明  輝
                                        法官  蔡  清  遊
                                        法官  黃  一  鑫
                                        法官  林  秀  夫
      右正本證明與原本無異
                                              書  記  官
中      華      民      國    八十九    年      十      月      四      日


司法院資訊處製作；財團法人民間司法改革基金會備份。
